臺灣雲林地方法院交通事件裁定　　　　　　　　　　　九十三年度交聲字第五八號
　　移
　　異　議　人
　　即受處分人　甲○○
右列受處分人因違反道路交通管理處罰條例案件，對於交通部公路總局嘉義區監理所
雲林監理站民國九十三年二月十三日所為之裁決處分（原處分案號：雲監裁字第裁七
二─Ｈ00000000號），聲明異議，本院裁定如左：
    主  文
異議駁回。
    理  由
一、原處分機關交通部公路總局嘉義區監理所雲林監理站以異議人甲○○於民國八十
    九年十一月一日飲用酒類後，駕駛車號ＳＬ─八三七八號自用小貨車行駛於道路
    ，嗣於同日十九時五十分許由台中往彰化方向行經台中縣烏日鄉○○路○段時，
    不慎與同方向在後方行駛、由江松基所騎車號ＪＪＢ─六三六號機車發生碰撞，
    江松基因而人車倒地，經送醫急救，延至同日二十時五十分許仍不治死亡。經警
    於同日二十二時十分測得異議人呼氣酒精成分達每公升一‧五九毫克，而以異議
    人有違反九十年一月十七日修正、同年六月一日施行前道路交通管理處罰條例第
    三十五條條第一項第一款汽車駕駛人駕駛汽車，酒精濃度過量，因而肇事致人死
    亡規定之行為，予以掣單舉發。嗣異議人於舉發通知單上所載之應到案日期前向
    原處分機關提出申訴，經原處分機關認異議人之申訴無理由，乃依前開道路交通
    管理處罰條例第三十五條第一項第一款、第六十七條第一項及當時有效施行之違
    反道路交通管理事件統一裁罰標準表，裁處新台幣（下同）一萬二千元，並吊銷
    其駕駛執照，永久禁考。
二、聲明異議意旨略以：異議人並無喝酒駕車之情事，當日酒測是在異議人返家後，
    於晚間十一時三十分許被帶到追分派出所時所作的，是以縱使酒測數據無誤，亦
    係異議人在家喝酒所測得之酒精濃度，焉得以此指為酒駕之憑據？再者，本件交
    通事故，異議人應無肇事責任之可言，蓋本件事故並非異議人之車輛去撞江松基
    之機車，而是江松基從後面駛來碰撞異議人之車輛，依行車規則，同方向前後二
    車，後車應與前車保持一定之安全距離，本件倘若江松基有按行車規則保持一定
    之安全距離，事故焉得發生？顯然，本件事故係因江某未保持安全距離，又未戴
    安全帽，且酗酒開車超速行駛所致。且查，異議人既為右彎，其後面來車必定碰
    撞異議人車子之右側，怎會撞到右後方呢？為此提出異議等語。
三、按汽車駕駛人，酒精濃度過量駕駛汽車，處六千元以上一萬二千元以下罰鍰，並
    當場禁止其駕駛，因而肇事致人重傷或死亡者，吊銷其駕駛執照，並不得再核發
    ：汽車駕駛人，曾依第三十五條第一項第一款之規定吊銷駕駛執照者，不得考領
    駕駛執照。九十年一月十七日修正、同年六月一日施行前道路交通管理處罰條例
    第三十五條條第一項第一款、第六十七條第一項分別定有明文。本件異議人對於
    其在八十九年十一月一日十九時五十分許，駕駛車號ＳＬ─八三七八號自用小貨
    車，沿臺中縣烏日鄉○○路○段由臺中往彰化方向行駛，在該路與登寺巷之交岔
    路口前，遭同方向由江松基所騎車號ＪＪＢ─六三六號機車，撞擊異議人駕駛前
    開車輛之左後方，江松基因而人車倒地，致受有顱腦損傷、胸髖部挫傷、上下肢
    裂創之傷害，導致外傷性休克，經送醫急救，延至同日二十時五十分許死亡，異
    議人於肇事後未停留現場處理而返回家中，於當日二十二時十分許為警查獲，經
    測試異議人吐氣所含酒精成分為每公升為一‧五九毫克等情，並不爭執，核與證
    人即目睹事故發生經過之路人李閔祥於異議人被訴過失致死等案件（以下簡稱前
    案）偵、審時所證情節相符，並有道路交通事故調查報告表、肇事現場相片、被
    告所駕駛車輛相片、相驗筆錄、驗斷書、相驗屍體證明書及酒精濃度測試紀錄表
    附卷可查，凡此均經本院依職權調閱前案之偵、審案卷查核無訛（台灣台中地方
    法院檢察署八十九年度相字第一六四七號、台灣台中地方法院九十二年度交訴字
    第六九號）。異議人固以前開情詞為辯，惟查：
  (一)經本院依職權調閱前開案卷，證人李閔祥於案發之初即八十九年十一月一日警訊
    時，就案發經過之具體情節證稱：於八十九年十一月一日十九時五十分許，在台
    中縣烏日鄉○○路○段永豐餘造紙廠前，火車平交道側，我停在路邊要戴安全帽
    ，我和我朋友共乘一部機車，我朋友姓林名炳演。我先聽到碰一聲，然後看到一
    部機車車號ＪＪＢ─六三六號重機車倒在車道上，然後我看到一部藍色的小貨車
    停在機車的右側前方，停了一下，然後就看見車子駛離現場，也沒有看見肇事者
    下車查看傷者，然後我和我朋友騎一台機車追上去，在成功火車站前出口紅綠燈
    處追上肇事者車子。我們當時問肇事者為什麼沒有停下來載傷者去醫院，肇事者
    口氣很壞，說是機車先撞我的，那你們要怎樣，我們說撞到人也要先載人去醫院
    ，肇事者才把車子慢慢的停到路邊，然後我們記下車號，並向警方報案；車上只
    有肇事者，該員說話略帶酒氣等語；嗣於翌日即同年十一月二日於檢察官訊問時
    證稱：我有騎機車追上去，我有問他為何不送人去醫院，他口氣很兇，說不然你
    要怎樣，是機車先撞上我，講完話他車子有停一下，之後我有去報警；他說話時
    候像有喝酒的樣子等語；再於法院審理時證稱：「（問：案發時，你是目擊者？
    ）答：是，當天我騎機車後面搭載林炳演」、「（問：你看到的車禍情形如何？
    （提示現場圖、現場照片）答：時間太久了，我記不太清楚。當時我停在路邊，
    我看見前面發生車禍，一台機車倒地，我看到那台小貨車就跑走了，他跑到紅綠
    燈就停在成功火車站附近，我們靠近小客車聞到很濃的酒味，我們告訴他說他撞
    到人了，但他喝醉酒了，我們在車窗外就可以聞到酒味，被告說『不然你要怎麼
    樣』，我們就抄下車牌號碼報警了。後來烏日分局帶我們去做筆錄，沒多久警察
    就找到被告了」、「（問：機車與小貨車如何發生碰撞？小貨車肇事後是否右轉
    火車道？）答：小貨車肇事後有往右邊靠，他在紅綠燈處停下來，我們就問他了
    」、「（問：兩車如何碰撞？）答：是機車撞到小貨車後倒地」等語，證人林炳
    演於八十九年十一月二日檢察官偵查訊問時亦證稱：「肇事者是說是機車先撞上
    他的，說話像是有喝酒，有點睡意的樣子，他有把車子停下來，之後我與李閔祥
    及警察要追他時，肇事者已經跑掉了」等語。證人等均係偶然之機會，目睹本件
    車禍之發生，彼等與異議人及被害人均素昧平生，並不相識，路見不平，見義勇
    為而追逐肇事逃逸之異議人，參酌上開異議人為警查獲後酒精濃度測試紀錄，證
    人等上開證詞自屬可信，異議人酒後駕車肇事之事實，應可認定。
  (二)異議人雖另辯稱：我開車時沒有喝酒，是肇事當天回家後才喝酒的等語。然查：
    異議人於事故發生後之八十九年十一月一日下午十時十分許即為臺中縣警察局烏
    日分局尋獲並進行呼氣酒精濃度測試，於警詢後即為警方依法逮捕，迄於同年月
    二日二十時四十五分經檢察官訊問後，由檢察官簽發搜索票由警員林錦雄、鍾明
    隆帶同異議人對異議人之車號ＳＬ─八三七八號自用小貨車及台中縣烏日鄉○○
    路○段登寺巷三四號居所，於同日二十二時五十三分至同日二十三時十五分間進
    行搜索，異議人自呼氣酒精濃度測試至搜索前之期間均非得獨立自由活動。然搜
    索時，經警員於車號ＳＬ─八三七八號自用小貨車之駕駛座右側手煞車後方處查
    獲米酒瓶罐內裝有酒約半瓶及在被告住處查獲米酒瓶罐內裝有中藥材藥酒，但在
    異議人居所內並未搜獲異議人所陳述在家中用以飲酒之塑膠杯等情，有逮捕通知
    書、警詢筆錄、勘驗筆錄、八十九年十一月二日訊問筆錄、搜索票及搜索扣押證
    明筆錄（收據）附於前開相驗卷宗可考。異議人對此雖於搜索後之警詢中辯稱：
    我飲用二杯後將紙杯放置於所駕駛自小貨車車號ＳＬ─八三七八號駕駛座前方面
    板與擋風玻璃處；我將紙杯放置於車上是為了要飲用放置於被警方扣案之米酒頭
    一瓶用的，我還沒有喝就被警方帶至派出所等語（見前開相驗卷第三十四頁），
    然異議人被查獲前既然在家中，為何不將放置車上之酒拿至家中飲用，而需在家
    中飲酒後又拿已經使用過之紙杯放置至車上使用？況異議人於同警詢筆錄中亦陳
    稱：該米酒頭半瓶是我本人想於八十九年十一月一日二十二時左右欲回雲林縣崙
    背鄉港尾村家中飲用而將米酒頭半瓶放置於車上等語（見相驗卷第三十五頁第一
    行），與異議人前述係要在車上飲酒並不相符。而依異議人在車上及家中均查獲
    未飲用完畢之酒瓶，及異議人關於飲酒之陳述，顯見異議人平日應有飲酒之習慣
    。衡諸常情，衛生杯一類之紙杯或塑膠杯，應係用完即丟，而非重複使用之用，
    如要重複使用，在家中用一般杯碗飲酒即可，何需使用免洗之衛生杯具，故異議
    人所指之紙杯應係異議人在車上飲酒所用，並非在家中飲酒之用，是以異議人應
    係在車上飲酒，而非在家中飲酒，其在家中應未飲酒甚明。更何況，異議人若果
    真於本件車禍事故發生前未飲用酒類，則其在發生車禍事故後，依常理更不可能
    飲用酒類，蓋異議人肇事之事實已為路人發覺並攔車告知，異議人對於警方不久
    將循線前來住處查訪，當心知肚明，若此時飲酒，待警方到訪並施以酒精濃度測
    試時，異議人勢必將費力解釋是在肇事後而非肇事前飲酒，此無異自尋麻煩，一
    般人應不致於此，是異議人上開所辯，顯無足採至灼。
  (三)按汽車行駛至交岔路口，右轉彎時，應距交岔路口三十公尺前顯示方向燈或手勢
    ，駛至路口後再行右轉；汽車駕駛人飲用酒類或其他類似物後其吐氣所含酒精濃
    度超過每公升○‧二五毫克或血液中酒精濃度超過百分之○‧○五以上者，不得
    駕車。道路交通安全規則第一百零二條第一項第三款、第一百十四條第二款分別
    定有明文。依前開相驗卷卷附道路交通事故現場圖所示，事故地點地面畫有機車
    專用道，撞擊後被害人江松基所騎車號ＪＪＢ─六三六號重型機車係停於寬度一
    ‧五三公尺之機車專用道上，距離路口尚有一段距離，而卷附照片亦顯示機車車
    頭碎片散落於機車道與慢車道附近，依撞擊後機車停車位置、碎片散落位置及兩
    車為同向行進間車輛等觀之，本件事故之發生應係異議人駕駛自用小貨車尚未行
    達交岔路口即變換車道佔用機車專用道右轉而為肇事原因，況本件經送臺灣省臺
    中縣區車輛行車事故鑑定委員會鑑定結果，亦持相同看法，此有台灣台中地方法
    院九十二年度交訴字第六九號卷附該會九十二年八月七日中縣鑑字第九二○四八
    六號函所附鑑定意見書在卷足憑，益證異議人之行為有過失。又前開鑑定報告雖
    認定被害人江松基無肇事因素，惟經台灣台中地方法院於前案向中山醫學大學附
    設醫院函詢被害人江松基於八十九年十一月一日因車禍至該院急診時是否曾對被
    害人進行酒精濃度測試，經該院於九十二年十月二十九日以中山醫九二川玉法字
    第九二一三四四號函覆略以：江松基於八十九年十一月一日至本院急診室急救時
    ，本院為其進行酒精濃度測試，其酒精濃度達每公合一一一‧七一毫克等語，有
    前開函文附卷足參，經換算呼氣酒精濃度值則為每公升○‧五五八五毫克，是以
    被害人江松基於事故當時應亦已不能安全駕駛動力交通具而未注意車前狀況而肇
    事。而中山醫學大學附設醫院之函文係在臺灣省臺中縣區車輛行車事故鑑定委員
    會鑑定後由該法院函詢後得知，鑑定委員會對此部分未及斟酌，認被害人無肇事
    因素，固有瑕疵，然異議人既有前述駕駛自用小貨車尚未行達交岔路口即變換車
    道佔用機車專用道右轉之過失，鑑定報告認定異議人之駕駛行為有肇事原因部分
    之鑑定，仍為可採。至被害人是否飲酒後未注意車前狀況，僅係被害人有否與有
    過失之問題，並不解免異議人之過失。異議人駕車應注意上述道路交通安全規定
    ，且依其狀況，又非不能注意，竟疏不注意為之，以致肇事，使被害人死亡，其
    顯有過失至灼。又異議人因酒後無法集中注意力，致於右轉彎時，未能注意遵守
    上開於交岔路口右轉彎之交通安全規定及後方來車，因而發生本件事故，其酒後
    駕車之行為與被害人之死亡間有相當因果關係，應可認定。
  (四)又本件事故發生前，異議人與被害人江松基所駕駛之兩車既非在同一車道，係因
    異議人提前變換至機車專用道欲進行右轉彎而不慎發生本件事故，自無道路交通
    安全規則第九十四條第一項所定：「汽車在同一車道行駛時，除擬超越前車外，
    後車與前車之間應保持隨時可以煞停之距離」之適用。再者，異議人既係提前變
    換至機車專用道欲進行右轉彎，在未進行或甫進行右轉彎動作時，後方追撞之車
    輛撞及前車之左後車尾部，於經驗上並非毫無可能，是異議人辯稱：本件事故並
    非異議人之車輛去撞江松基之機車，而是江松基從後面駛來碰撞異議人之車輛，
    依行車規則，同方向前後二車，後車應與前車保持一定之安全距離，本件倘若江
    松基有按行車規則保持一定之安全距離，事故焉得發生？且異議人既為右彎，其
    後面來車必定碰撞異議人車子之右側，怎會撞到右後方等語，亦均無可採。
四、綜上所述，異議人上開所辯，均顯無足採。從而，原處分機關以異議人駕駛汽車
    ，酒精濃度過量，因而肇事致人死亡，而依九十年一月十七日修正、同年六月一
    日施行前道路交通管理處罰條例第三十五條條第一項第一款、第六十七條第一項
    及當時有效施行之違反道路交通管理事件統一裁罰標準表，裁處一萬二千元，並
    吊銷其駕駛執照，永久禁考，於法並無不合，異議人聲明異議為無理由，應予駁
    回。
五、據上論斷，應依道路交通管理處罰條例第八十七條第二項，道路交通案件處理辦
    法第十九條，裁定如主文。
中     華     民      國     九十三    年     九     月      二十二     日
                                        臺灣雲林地方法院交通法庭
                                            法  官李明益
右正本證明與原本無異。
如不服本裁定，應於裁定送達後五日內向本院提出抗告狀。
                                            書記官  莊正彬
中     華     民      國     九十三    年     九     月      二十二     日
